臺灣桃園地方法院裁定　　 　　　　　　 96年度再字第3號
再審　原告　丙○○
訴訟代理人　葉滄燁律師
再審　被告　甲○○
訴訟代理人　陳萬發律師
上列當事人間聲請再審事件，再審原告對於本院民國95年9 月8
日95年度促字第39659 號確定支付命令聲請再審，本院裁定如下
：
    主  文
再審之訴駁回。
訴訟費用由再審原告負擔。
    理  由
一、按債務人對於支付命令未於法定期間合法提出異議者，支付
    命令與確定判決有同一之效力。前項支付命令有第496 條第
    1 項之情形者，得提起再審之訴，並以原支付命令之聲請，
    視為起訴。民事訴訟法第521條第1項、第2項分別定有明文
    。是對確定之支付命令提起再審之訴，自應適用民事訴訟法
    關於再審程序之規定。次按支付命令確定後既與確定判決有
    同一效力，則就確定之支付命令提起再審之訴，其不變期間
    自應自支付命令確定時起算。又再審之訴應表明再審理由及
    關於再審理由並遵守不變期間之證據；再審之訴不合法者，
    法院應以裁定駁回之，民事訴訟法第501條第1項第4款及第
    502 條第1項亦有明文。
二、再審原告主張略以：其前突接獲鈞院民事執行處95年度執英
    字第36983 號通知書，於民國96年1 月10日聲請閱卷始知再
    審被告係持鈞院95年度促字第39659 號確定支付命令（下稱
    系爭支付命令）為執行名義對再審原告之財產聲請強制執行
    。惟再審原告從未收受上開支付命令，乃再於同年月16日聲
    請閱卷，依卷內送達證書所示，系爭支付命令係在95年9 月
    15日由第三人乙○○收受，惟查乙○○係居住在桃園縣平鎮
    市○○街236 號，與再審原告居住之同街238 號有別，且未
    與再審原告共同生活，並非再審原告之同居人，自不能謂為
    合法送達，鈞院認系爭支付命令已確定當有適用法規顯有錯
    誤之再審事由。另再審被告在聲請系爭支付命令前，已於95
    年8 月間以同一事由聲請鈞院核發95年度促字第37401 號支
    付命令，經再審原告聲明異議移送鈞院民事庭以95年度訴字
    第1532號案件審理，再審被告於鈞院核發系爭支付命令之確
    定證明書後始撤回該95年度訴字第1532號案件，是系爭支付
    命令顯有違反一事不再理之適用法規顯有錯誤之再審事由。
    另再審被告聲請鈞院核發系爭支付命令之原因係以：其於95
    年7 月9 日向再審原告買受再審原告名下所有門牌號碼為桃
    園縣龍潭鄉○○路110 巷11號4 樓房屋（下稱系爭房地），
    因系爭房地尚有糾紛無法辦理過戶登記，乃請求再審原告返
    還已收受之新台幣（下同）120 萬元買賣價金，並提出不動
    產買賣契約書為證。惟再審原告從未與之就系爭房地訂立買
    賣契約，更未收受再審被告或第三人交付之買賣價金120 萬
    元，再審原告已提出偽造文書之告訴，現經臺灣桃園地方法
    院檢察署以95年度交查字第1506號案件偵查中。是再審被告
    並無由請求再審原告返還任何買賣價金。為此，提起本件再
    審之訴。並聲明以：鈞院95年度促字第39659 號確定之支付
    命令廢棄。前項廢棄部分再審被告原支付命令之聲請駁回。
三、再審被告則以：系爭支付命令送達合法，本件提出再審之期
    間已逾30日，且無適用法規顯有錯誤之再審事由等語資為抗
    辯。並聲明以：再審之訴駁回。
四、按「送達於住居所、事務所或營業所不獲會晤應受送達人者
    ，得將文書付與有辨別事理能力之同居人或受僱人。」、「
    發支付命令後，三個月內不能送達於債務人者，其命令失其
    效力。」民事訴訟法第137 條第1 項、第515 條亦有規定。
    經查，本院95年度促字第39659 號支付命令係於95年9 月15
    日送達再審原告位於桃園縣平鎮市○○里○○鄰○○街238 號
    之住所，送達方法欄位勾選為「因未獲會晤本人，已將文書
    交與有辨別事理能力之同居人或受僱人」，並由廖洪興簽具
    為同居人，惟本院依職權傳訊乙○○到庭，經其證稱：「（
    提示支付命令回執請證人表示意見）回執上的章是我的，他
    們家的郵件都是我收的，我不知道什麼是授權，只是郵差每
    天送信找不到人，都會找我代收，因為原告是我叔叔，我忘
    記有沒有將郵件交付給再審原告。」、「之前我都有交給他
    ，當天或隔天交給他，但那陣子太忙碌，我不知道我有沒有
    交給他。只要是掛號都是我收的，但再審原告有告訴我，如
    果是他姓陳的姨子的信就不要收。我已經幫他代收十年了。
    」（問：與再審原告是否有共同生活？）「答：沒有。我跟
    再審原告的住址也不相同。我是漢口街236 號，再審原告是
    238號。」等語，核與再審原告所提出且為再審被告所不爭
    執之2紙戶籍謄本所載內容相符，證人乙○○既非再審原告
    之受僱人，亦未與再審原告居住於同一處所，自亦不屬於再
    審原告之同居人，依法對本件支付命令即無合法收受之權限
    ，是本件支付命令前述送達即屬於法不合，依法該紙支付命
    令尚未確定，又因該支付命令未於裁定後三個月內合法送達
    再審原告，揆諸前揭法文規定，自應失其效力。而本件支付
    命令既已失效，則再審原告即無從針對業已失效之支付命令
    提起再審之訴，應由再審原告自行向本院非訟中心聲請撤銷
    確定證明即可，本件再審原告誤提起再審之訴，應認於法不
    合，不應准許，應予駁回。
據上論結，爰依民事訴訟法第507條、第502條第2項、第95條、
第78條，裁定如主文。
中　　華　　民　　國　　96　　年　　4 　　月　　18　　日
                  民事第三庭    法　官　陳清怡
上列正本證明與原本無異
如不服本件裁定，得於裁定書送達之翌日起10日內，以書狀敘述
理由，向本庭提出抗告。
中　　華　　民　　國　　96　　年　　4 　　月　　18　　日
                                書記官　王羽潔
